臺灣基隆地方法院刑事判決　　　　　　　 96年度易字第727號
公　訴　人　臺灣基隆地方法院檢察署檢察官
被　　　告　丙○○
上列被告因違反家庭暴力防治法案件，經檢察官聲請以簡易判決
處刑（96年度偵字第3934號），本院認不宜，改依通常程序審理
，判決如下︰
    主  文
丙○○違反法院依家庭暴力防治法第十四條所為之禁止實施家庭
暴力之通常保護令裁定，處拘役肆拾日，如易科罰金，以新台幣
壹仟元折算壹日。
    事  實
一、丙○○與乙○○○為夫妻關係，係家庭暴力防治法所稱之家
    庭成員，因丙○○前於民國95年11月1 日，在其位於臺北縣
    貢寮鄉○里村○○路45號住處，徒手毆打乙○○○成傷，由
    乙○○○向本院聲請核發保護令，經本院於95年12月7 日核
    發95年度家護字第176 號民事通常保護令，令丙○○不得對
    乙○○○實施身體或精神上不法侵害之行為，該保護令之有
    效期間為1 年，丙○○復於95年12月18日親自收受該保護令
    ，已知悉該保護令之內容，竟於96年6 月1 日凌晨2 時許，
    在前址住處，因故與乙○○○發生口角，遂基於違反保護令
    之犯意，徒手毆打乙○○○，致乙○○○受有頭部挫傷、左
    眼結膜下出血、右上肢擦傷、淤血、上前胸部擦傷等傷害（
    傷害部分業經撤回告訴，詳後述），經乙○○○報警處理，
    上情始為警所悉。
二、案經臺北縣政府警察局瑞芳分局報請臺灣基隆地方法院檢察
    署檢察官偵查後聲請以簡易判決處刑。
    理  由
甲、程序方面
壹、按檢察官聲請以簡易判決處刑之案件，經法院認為有下列情
    形之一者，應適用通常程序審判之︰一、被告所犯之罪不合
    刑事訴訟法第449 條所定得以簡易判決處刑之案件者。二、
    法院認定之犯罪事實顯然與檢察官據以求處罪刑之事實不符
    ，或於審判中發現其他裁判上一罪之犯罪事實，足認檢察官
    之求刑顯不適當者。三、法院於審理後，認應為無罪、免訴
    、不受理或管轄錯誤判決之諭知者。四、檢察官之請求顯有
    不當或顯失公平者，刑事訴訟法第451 條之1 第4 項但書及
    第452 條分別定有明文。本件檢察官就被告涉犯違反保護令
    之犯行，聲請以簡易判決處刑，惟被告所涉違反保護令之犯
    行與所涉刑法傷害罪部分，具有以一行為觸犯2 罪名之想像
    競合關係，而告訴人乙○○○已撤回傷害部分之告訴，自應
    就傷害罪部分不另為不受理之諭知（均詳如後述），依據上
    開刑事訴訟法第451 條之1 第4 項第3 款之規定，不宜以簡
    易判決處刑，爰依職權改依通常程序審理之。
貳、又按犯最重本刑為3 年以下有期徒刑、拘役或專科罰金之罪
    或刑法第320 條、第321 條之竊盜罪，經第二審判決者，不
    得上訴於第三審法院，此為刑事訴訟法第376 條第1 款、第
    2 款所明定；另除簡式審判程序、簡易程序及第376 條第1
    款、第2 款所列之罪之案件外，第一審應行合議審判，刑事
    訴訟法第284 條之1 亦有明文。本件被告涉犯家庭暴力防治
    法第61條之違反保護令罪，係屬最重本刑為3 年有期徒刑之
    罪，依據上開規定，得行獨任審判，核先敘明。
乙、實體方面
壹、證據能力部分
一、按被告以外之人於偵查中向檢察官所為之陳述，除顯有不可
    信之情況者外，得為證據，刑事訴訟法第159 條之1 第2 項
    定有明文。經查，證人即告訴人乙○○○於偵查中向檢察官
    所為之陳述，業經具結，且自筆錄內容觀之，並無不正取供
    之情事，而無顯不可信之情況，依上開規定，自有證據能力
    。
二、次按被告以外之人於審判外之言詞或書面陳述，除法律有規
    定者外，不得作為證據；又被告以外之人於審判外之陳述，
    雖不符合刑事訴訟法第159 條之1 至第159 條之4 之規定，
    而經當事人於審判程序同意作為證據，法院審酌該言詞陳述
    或書面陳述作成時之情況，認為適當者，亦得為證據，而當
    事人、代理人或辯護人於法院調查證據時，知有上開不得為
    證據之情形，而未於言詞辯論終結前聲明異議者，視有前項
    之同意，刑事訴訟法第159 條第1 項及第159 條之5 分別定
    有明文。本件證人即告訴人於警詢中所為之陳述及告訴人之
    診斷證明書，雖為被告以外之人於審判外之言詞及書面陳述
    ，然經本院於審判程序提示予被告並告以要旨，均經被告表
    示無意見，且未聲明異議，又本院審酌告訴人警詢筆錄之記
    載，並無不正取供之情事，且告訴人於警詢時並無具結之可
    能，另告訴人診斷證明書記載之應診日期為96年6 月1 日，
    即為本案發生之當日，是就該等審判外言詞或書面陳述作成
    時之情況，均應認為適當，依前揭法條意旨，均得援為本案
    證據。
貳、事實認定部分
    上開事實，業經被告於本院審理時坦承不諱，並經證人即告
    訴人於警詢時證述在卷，復有本院95年度家護第176 號民事
    通常保護令、送達證書、臺北縣貢寮鄉衛生所診斷證明書及
    告訴人受傷照片附卷供參，足認被告之自白與事實相符，事
    證明確，被告犯行應堪認定。
、法律適用部分
一、核被告所為，係犯家庭暴力防治法第61條第1 款之違反保護
    令罪。至於聲請簡易判決處刑書記載被告所犯法條為家庭暴
    力防治法第50條第1 款，按家庭暴力防治法於96年3 月28日
    業經修正公布，法條項次已經變更，修法前家庭暴力防治法
    第50條所定對於違反保護令罪之處罰規定，業經變更為同法
    第61條，且本件被告行為時，家庭暴力防治法業經修正，故
    應適用修正後之規定，是認聲請簡易判決處刑書所載之法條
    應屬誤載，應予更正，復經公訴檢察官於本院審理時當庭更
    正，附此敘明。
二、爰審酌被告已知悉保護令之內容，竟僅因細故，即動手毆打
    告訴人而違反保護令，且前於95年12月間即因違反保護令案
    件，經本院判處刑責，詎仍未記取教訓，而為本件犯行，所
    為顯不足取，然被告於本院審理時已坦承犯行，犯後態度尚
    屬良好等一切情狀，量處如主文所示之刑，並諭知易科罰金
    之折算標準。
三、又按犯罪在96年4 月24日以前者，除中華民國96年罪犯減刑
    條例另有規定外，依下列規定減刑：一、死刑減為無期徒刑
    。二、無期徒刑減為有期徒刑20年。三、有期徒刑、拘役或
    罰金，減其刑期或金額2 分之1 ，中華民國96年罪犯減刑條
    例第2 條第1 項定有明文。本件被告所為上開犯行之犯罪時
    間，係在96年4 月24日之後，非合於減刑要件，自無從依據
    上開減刑條例之規定予以減刑，附此敘明。
四、另按檢察官已就被告犯罪事實之一部分提起公訴，則與此起
    訴事實有裁判上一罪或實質上一罪關係部分之事實，依公訴
    不可分之原則，受理法院就此有實質上或裁判上一罪關係之
    事實，自屬有權審判，縱檢察官就此具有不可分性之整個犯
    罪事實強分為二，就部分事實起訴，而就其他部分另行予以
    不起訴處分，其處分應認為無效（最高法院96年度台上字第
    3627號及92年度台上字第4161號判決可資參照）。經查：
（一）本件檢察官雖僅就被告違反保護令之事實，聲請以簡易判
      決處刑，然被告所為違反保護令之行為，已造成乙○○○
      受有前述傷害之結果，並經乙○○○於警詢時對被告提出
      傷害告訴，亦即被告違反保護令之行為，同時觸犯刑法第
      277 條第1 項之傷害罪，且因被告係以一行為同時觸犯上
      開2 罪名，該2 罪間即具有想像競合之裁判上一罪關係，
      基於公訴不可分原則，檢察官既已就被告所犯違反保護令
      之犯行，聲請以簡易判決處刑，則被告以同一行為觸犯傷
      害罪部分，亦應同為聲請簡易判決處刑之效力所及，至於
      檢察官雖以告訴人乙○○○於96年9 月1 日偵查中當庭撤
      回對於被告之傷害告訴，而於96年9 月11日就被告上開行
      為所涉傷害罪部分，以96年度偵字第3934號不起訴處分，
      然因檢察官另已就被告違反保護令之行為聲請以簡易判決
      處刑，參酌首揭所述，檢察官所為上開不起訴處分應屬無
      效，本院仍應就被告涉犯傷害罪部分併予審理。
（二）再按告訴乃論之罪，告訴人於第一審辯論終結前得撤回其
      告訴，又告訴經撤回者，應諭知不受理之判決，刑事訴訟
      法第238 條第1 項、第303 條第3 款定有明文。本件被告
      涉犯刑法第277 條第1 項之傷害罪，依同法第287 條前段
      之規定，須告訴乃論，嗣告訴人乙○○○於96年9 月1 日
      檢察官偵查中當庭撤回告訴，此有當日訊問筆錄在卷可稽
      ，依據前開規定，本應就被告涉犯傷害罪部分諭知不受理
      ，惟因此部分與前開經論罪科刑之違反保護令罪部分，具
      有想像競合犯之裁判上一罪關係，爰不另為不受理之諭知
      ，併此敘明。
據上論斷，應依刑事訴訟法第299 條第1 項前段、第452 條、第
451 條之1 第4 項第3 款，家庭暴力防治法第61條第1 款，刑法
第11條前段、第41條第1 項前段，判決如主文。
本案違反保護令罪部分，經檢察官甲○○到庭執行職務。
中　　華　　民　　國　　96　　年　　12　　月　　27　　日
                  刑事第二庭法    官  邰婉玲
以上正本證明與原本無異。
如不服本判決應於收受本判決後10日內向本院提出上訴書狀，其
未敘述上訴理由者，並得於提起上訴後10日內向本院補提理由書
狀（均須按他造當事人之人數附繕本）「切勿逕送上級法院」。
中　　華　　民　　國　　96　　年　　12　　月　　27　　日
                            書 記 官  彭筠凱
附錄所犯法條：
家庭暴力防治法第61條
違反法院依第 14 條第 1 項、第 16 條第 3 項所為之下列裁定
者，為本法所稱違反保護令罪，處3年以下有期徒刑、拘役或科
或併科新臺幣10萬元以下罰金：
一、禁止實施家庭暴力。
二、禁止騷擾、接觸、跟蹤、通話、通信或其他非必要之聯絡行
    為。
三、遷出住居所。
四、遠離住居所、工作場所、學校或其他特定場所。
五、完成加害人處遇計畫。
